【裁判字號】    99,易,754
【裁判日期】    991125
【裁判案由】    詐欺
【裁判全文】
臺灣苗栗地方法院刑事判決              99年度易字第754號
公  訴  人  臺灣苗栗地方法院檢察署檢察官
被      告  周暐哲
上列被告因詐欺案件，經檢察官聲請以簡易判決處刑（99年度偵
字第2001號），及移送併辦（99年度偵字第2250號），本院判決
如下：
    主  文
本件免訴。
    理  由
一、公訴意旨略以：被告周暐哲可得預見將金融帳戶交予他人，
    將能幫助不明詐欺集團作為詐欺取財之用，竟仍不違背其本
    意，基於幫助詐欺取財之不確定故意，於民國98年12月10日
    左右，在桃園縣中壢市○○○路○ 段109 號其現住處附近，
    將其向渣打國際商業銀行楊梅分行申請開設之0000000000號
    帳戶之存摺及提款卡交付予真實姓名、年籍不詳之成年人，
    以幫助該等不詳人士所屬詐欺集團遂行詐欺取財犯行。嗣該
    詐欺集團成員意圖為自己不法之所有，於98年12月14日18時
    ，撥打電話向廖千豪佯稱其網路購物之簽收單據誤簽他人之
    分期付款單據，須透過金融機構辦理更正，致廖千豪陷於錯
    誤，而依該人指示於同日21時12分許；及同日21時26分許，
    在臺北縣中和市○○路182 號渣打國際商業銀行中和分行處
    ，操作自動付款設備，而分別轉帳新台幣（下同）2 萬元、
    5 萬元至被告周暐哲上開帳戶內。另亦分別匯款至卓奕明、
    康宏明及徐秉豐（均另案偵辦）等人申設之帳戶。嗣廖千豪
    發現遭騙始報警循線查悉上情。而該詐欺集團又於98年12月
    13 日 在尋夢園電腦交友網站刊登販售皮包及皮帶之訊息，
    致徐德利不疑有他而於網路下單訂購並於同年月14日22時38
    分許，至高雄市○○路與大昌路口之渣打銀行自動櫃員機匯
    款新台幣33 000元至上開帳戶。嗣該詐欺集團成員再以電話
    向徐德利佯稱其匯款之帳號有誤，將再與其聯絡，然經徐德
    利查證始知受騙並報警循線查獲。因認被告周暐哲涉有刑法
    第30 條 第1 項、第339 條第1 項之幫助詐欺取財罪嫌等語
    。
二、按案件曾經判決確定者，應諭知免訴之判決，並得不經言詞
    辯論為之，刑事訴訟法第302 條第1 款、第307 條分別定有
    明文。又訴訟上所謂一事不再理之原則，關於實質上一罪或
    裁判上一罪，亦均有其適用（最高法院60年臺非字第77號判
    例意旨參照）。
三、經查：
  (一)被告周暐哲於上開時、地，將其向渣打國際商業銀行楊梅
      分行申請開設之0000000000號帳戶之存摺及提款卡交付予
      真實姓名、年籍不詳之成年人，以幫助該等不詳人士所屬
      詐欺集團遂行詐欺取財犯行。業據被告周暐哲坦承不諱，
      且核與被害人廖千豪和徐德利於警詢中指述之被害情節相
      符，並有被告上開渣打國際商業銀行楊梅分行帳戶之開戶
      資料、存款往來明細表各1 份，及被害人廖千豪提出之匯
      款單5 份和被害人徐德利提出之自動櫃員機交易明細表1
      份在卷可稽，固堪認被告周暐哲有聲請簡易判決處刑書所
      載之幫助詐欺取財之犯行。
  (二)惟被告前曾被訴於於民國98年12月間某日，在桃園縣某處
      ，將其所有渣打國際商業銀行楊梅分行帳號000000000000
      00號帳戶之提款卡及密碼，交予某姓名年籍不詳之詐欺集
      團成員，供該詐欺集團作為存、提、匯款之用，而以此方
      式幫助該犯罪集團向他人詐取財物。嗣詐欺集團成員於取
      得上開帳戶後，意圖為自己不法之所有，於98年12月14日
      晚上9 時許，撥打電話予吳文惠，詐稱其先前網路購物誤
      遭設定成分期扣款，致吳文惠陷於錯誤，依該詐欺集團成
      員指示，於同日晚上10時13分、10時29分許，從高雄市苓
      雅區○○○路22號之陽信銀行，將新臺幣（下同）2萬6,3
      33 元及3,123元匯入上開帳戶內。嗣因吳文惠發現有異，
      經查證後始知受騙，遂報警處理，經警循線查獲之幫助詐
      欺取財犯行，業經檢察官聲請簡易判決處刑，並由臺灣桃
      園地方法院刑事簡易庭於99年9 月24日以99年度壢簡字第
      1474號刑事簡易判決判處有期徒刑參月，如易科罰金，以
      新臺幣1,000元折算1日，並於99年11月15日確定在案等情
      ，有臺灣臺中地方法院桃園簡易庭99年度壢簡字第1474號
      刑事簡易判決書、被告周暐哲之臺灣高等法院被告前案紀
      錄表及本院公務電話記錄各1 份在卷可稽，而本案檢察官
      聲請簡易判決處刑書所指上開幫助詐欺犯行，與前案犯行
      有關交付帳戶存摺、提款卡、密碼之帳戶、時間均相同，
      至被害人雖有不同，亦僅係被告一個幫助行為，詐欺之正
      犯因而得遂行多次詐欺取財犯行，為一行為觸犯數罪名之
      想像競合犯關係，故本案與前案為裁判上一罪之同一案件
      。則本案被告之犯行自為前案確定判決既判力效力所及。
      從而，本案被告被訴幫助詐欺取財之事實，既曾經有罪判
      決確定，揆諸前揭法律規定及判例意旨，爰不經言詞辯論
      ，逕為諭知免訴之判決。
      據上論斷，應依刑事訴訟法第302 條第1 款、第307 條，
      判決如主文。
中    華    民    國    99    年    11    月    25    日
                  刑事第一庭  審判長法  官  林信旭
                                    法  官  林卉聆
                                    法  官  周靜妮
以上正本證明與原本無異。
如不服本判決應於收受判決後10日內向本院提出上訴書狀，並應
應敘述具體理由。其未敘述上訴理由者，應於上訴期間屆滿後20
日內向本院補提理由書( 均須按他造當事人之人數附繕本) 「切
勿逕送上級法院」。告訴人或被害人如對本判決不服者，應具備
理由請求檢察官上訴，其上訴期間之計算係以檢察官收受判決正
本之日期為準。
                                    書記官  巫  穎
中    華    民    國    99    年    11    月    25    日

司法院資訊處製作；財團法人民間司法改革基金會備份。
